【裁判字號】    89,訴,205
【裁判日期】    891009
【裁判案由】    偽造文書等
【裁判全文】
臺灣板橋地方法院刑事判決                          八十九年度訴字第二五號
    公  訴  人  臺灣板橋地方法院檢察署檢察官
    被      告  乙○○
右列被告因偽造文書等案件，經檢察官提起公訴（八十八年度偵字第一四０八一號）
，本院判決如左：
    主  文
乙○○為他人處理事務，意圖為自己不法之利益，而為違背其任務之行為，致生損害
於本人之財產，處有期徒柒月；又意圖為自己不法之所有，而侵占對於業務上所持有
之物，處有期徒刑柒月，應執行有期徒刑壹年，緩刑肆年。
    事  實
一、乙○○原係己○○股份有限公司（以下簡稱己○○）辦公設備系統事業部雙和分
    公司高級業務代表，負責為己○○處理客戶維修影印機、販賣耗材、代收貨款等
    事務，竟意圖為自己不法之利益，於民國（下同）八十七年七月十六日為晨輝攝
    影社為例行性服務時，自行販賣影印機所須紙張，新台幣（下同）五千五百元予
    丙○○，而為違背其任務之行為，致生損害於己○○之財產。乙○○又意圖為自
    己不法之所有，於八十八年二月五日，將己○○出售予夏威夷社區管理委員會巡
    邏鐘之貨款新台幣（下同）一萬八千九百元收取後，對前開業務上持有之物未繳
    回己○○而侵占入己，嗣於八十八年三月間，己○○接獲晨輝攝影社影印機之維
    護保養有異狀，繼而查閱晨輝攝影社之服務卡後，始悉上情。
二、案經己○○告訴臺灣板橋地方法院檢察署檢察官偵查起訴。
    理  由
一、訊據被告乙○○矢口否認有上開背信、偽造文書及業務侵占犯行，辯稱：晨輝攝
    影社係己○○之客戶，後來晨輝攝影社將業務頂給丙○○，丙○○除了晨輝外，
    另於得和路開設一家攝影社，因丙○○未與己○○簽約，我希望丙○○在得和路
    開設之攝影社能向我買影印機，故我為晨輝做例行性維修時，於維修紀錄（即服
    務卡）上計載張數供丙○○參考，我並有將此事報告主管戊○○，並未私賣耗材
    ，違背職務。至夏威夷社區巡邏鐘係我於八十八年二月三日向公司領貨後，於二
    月九日左右將鐘交予該社區管理委員，因交貨時漏交一把鑰匙，故貨款遲至過年
    後收取。後來因我要做業績較為忙碌，忘記將貨款交給公司，被公司通知離職時
    ，貨款未帶在身上，故未即時將錢交還公司，後來有交給公司，並未侵占該筆款
    項云云。惟查：
  (一)背信部分：
    證人丙○○於本院審理時證稱：我於八十六年六月間至八十八年二月間，向許慶
    南租下晨輝攝影社經營，當時許慶南有向我說，他與己○○有訂合約，一年簽一
    次，我不用再訂。我剛接晨輝時，乙○○有來換過感光板、滾筒，大約一萬多元
    ，之後只是維修及清理，沒有再換過零件，碳粉固定向他買，一瓶七百多元，紙
    張只是偶而向他買，我不知合約何時到期，買賣都是現金交易，沒有開收據及發
    票，被告有說耗材向別人拿比較便宜，但我認為許慶南跟己○○有約，向被告表
    示還是拿己○○的等語。告訴人公司之經理甲○○於偵查中證稱：未約客戶我們
    有定期去拜訪，但不收費，如有收費，公司一定要開發票（參見偵查卷第二十七
    頁），於本院審理時證稱：服務卡上服務類別欄「Ａ」表示維修，「Ｂ」表示保
    養、「Ｃ」表示耗材供應或其他服務。雖晨輝攝影社沒有續約，但我們仍有例行
    性拜訪，為客戶處理小問題。客戶之消耗品是由公司出貨，被告在服務卡上所簽
    之張數、碳粉必須由公司提供，由被告向客戶收錢，但公司未出貨，亦未收到帳
    款，即表示被告私收私付等語（參見本院八十九年三月十三日訊問筆錄）。證人
    戊○○證稱：被告並未將伊對晨輝攝影社服務卡上填載計張之事項向其報備等語
    （參見本院八十九年八月二十日訊問筆錄）。參以卷附被告填載之服務卡於八十
    七年七月十六日之服務類別欄上，在「Ｃ」項打ˇ，並記載「計張」，金額五千
    五百元，核與證人丙○○所證曾向被告以現金買過紙張，沒有開收據或發票，證
    人甲○○所證之服務卡登載方式及公司未出貨，未收到貨款等語相符，顯見被告
    並非以公司貨品售予丙○○，而為違背其職務之行為，致生損害於己○○。
  (二)侵占貨款部分：
    被告於八十八年二月間，至二十三日止仍正常上班（扣除春節假期十日至十九日
    ），前開巡邏鐘貨款業於八十八年二月五日由該社區給付，被告上班自二月二十
    四日後，未再上班，經己○○於八十八年三月五日發佈人事令將其免職，並向其
    催繳貨款後，被告始於三月十二日將貨款交回等情，有被告八十八年二月份打卡
    單、該公司人事令、收款紀錄、夏威夷社區委員丁○○出具之簽收證明各一紙在
    卷可稽。按一萬八千九百元並非巨款，被告於二月五日收受該筆款項後，仍至公
    司上班多日，豈有忘記攜帶交回之理，且被告曠職後，經公司多方催繳始交還公
    司，其將貨款佔為已有之不法意圖甚明。
  (三)綜上所述，被告所辯無非卸責之詞，不足採信，其犯行事證明確，洵堪認定。
二、核被告乙○○所為，藉為己○○處理事務時，謀取私利，損害本人之利益，係犯
    刑法第三百四十二條背信罪；侵占貨款所為，係犯同法第三百三十六條第二項之
    業務侵占罪。所犯二罪間，犯意個別，行為互異，應分論併罰。爰審酌被告犯罪
    之動機、目的、手段，犯罪時所受之刺激及其品性、生活狀況、智識程度、犯罪
    所生之損害及犯後態度，交還侵占之款項、被害人表示不再追究等一切情狀，分
    別量處如主文所示之刑，以示懲儆。又被告前未曾受有期徒刑以上刑之宣告，因
    一時失慮，偶罹刑典，諒其經此刑之宣告後，應知警惕而無再犯之虞，本院因認
    暫不執行其刑為當，予以宣告緩刑四年，用啟自新。
三、公訴意旨另以：被告乙○○擔任己○○高級業務代表，明知己○○與晨輝攝影社
    之影印機維護合約已於八十六年十二月二十日終止，仍負責為該攝影社維修影印
    機、更換相關設備耗材，並於己○○之維修紀錄卡上簽署維修紀錄，而偽造己○○之保養紀錄。因認被告所為涉有刑法二百十條、第二百十六條之行使偽造私文
    書罪。公訴人認被告涉有行使偽造私文書犯行，無非以右揭事實業據己○○代理
    人庚○指訴甚詳，並經證人丙○○、甲○○證述在卷，且有晨輝攝影社之己○○
    服務卡影本三紙在卷可查，為主要論據。訊據被告乙○○堅詞否認有行使偽造私
    文書犯行，辯稱伊對晨輝攝影社進行客戶拜訪及服務，並未收取費用云云。經查
    ：公訴人認被告偽造者係己○○之服務卡，惟證人甲○○證稱：服務卡上服務類
    別欄上「Ａ」表示維修，「Ｂ」表示保養、「Ｃ」表示耗材供應或其他服務。雖
    晨輝攝影社沒有續約，但我們仍有送貨或其他服務等語。故被告仍係有權填載服
    務卡之人，而告訴人依該服務卡上之記載，得知被告有私賣耗材予客戶，自無證
    據足認被告於服務卡上為虛偽之記載，是被告之行為尚與刑法上之偽造文書罪有
    間，惟此部分與被告業經判處罪刑如前之背信犯行有方法結果之牽連關係，爰不
    另為無罪之諭知。
據上論斷，應依刑事訴訟法第二百九十九條第一項前段，刑法第三百四十二條、第三
百三十六條第二項、第五十一條第五款，第七十四條第一款，罰金罰鍰提高標準條例
第一條前段，判決如主文。
本案經檢察官張云琦到庭執行職務
中      華      民      國    八十九    年      十      月      九      日
                                      臺灣板橋地方法院刑事第四庭
                                          法  官  王  敏  慧
右正本證明與原本無異
如不服本判決應於送達後十日內向本院提出上訴狀
                                          書記官  廖  美  紅
中      華      民      國    八十九    年      十      月     十三     日
附錄本案論罪科刑法條全文：
刑法第三百四十二條
為他人處理事務，意圖為自己或第三人不法之利益或損害本人之利益，而為違背其任
務之行為，致生損害於本人之財產或其他利益者，處五年以下有期徒刑、拘役或科或
併科一千元以下罰金。
前項之未遂犯，罰之。
刑法第三百三十六條
對於公務上或因公益所持有之物，犯前條第一項之罪者，處一年以上七年以下有期徒
刑，得併科五千元以下罰金。
對於業務上所持有之物，犯前條第一項之罪者，處六月以上五年以下有期徒刑，得併
科三千元以下罰金。
前二項之未遂犯罰之。


司法院資訊處製作；財團法人民間司法改革基金會備份。
